最高法院刑事裁定　　　　　　　九十六年度台抗字第一九八號
抗　告　人　甲○○
上列抗告人因妨害投票案件，不服台灣高等法院中華民國九十六
年三月七日駁回其聲請再審之裁定（九十六年度聲再字第八五號
），提起抗告，本院裁定如下：
    主  文
抗告駁回。
    理  由
本件原裁定以抗告人甲○○對於原審九十三年度重選上更(五)字第
五號（原裁定贅植最高法院九十五年度台上字第五六一五號等字
）妨害投票一案確定判決聲請再審，其聲請意旨略稱：(一)、證物
編號８之筆記簿內「１公館中義村」一頁，記載林隆輝之住址為
「中義村２８６號」，惟依苗栗縣公館鄉戶政事務所民國九十六
年二月六日所核發之林隆輝戶籍謄本，記載林隆輝自七十九年二
月十日起，即住「中義村２７１之１號」，迄今未變，足認上開
編號８之該頁記載，顯非七十九年二月十日以後或八十三年一月
苗栗縣第十三屆縣議員競選時所擴充之新資料，否則住址不可能
未有更動，此為判決前已存在之證據，原判決未及援用，而上開
戶籍謄本，乃判決後始依據原始資料作成之公文書，洵為新證據
；從而，原確定判決認為「縱被告之公公參選苗栗市民代表時曾
用過該筆記簿，湯劉秀美參與該次選舉之選區亦包括苗栗市，亦
可沿用該筆記簿之資料，再擴充新資料加以使用」云云，而不採
抗告人有關編號８之筆記簿，為伊公公於七十六年間參選苗栗市
民代表所使用之辯解，明顯違誤。(二)、證物編號８筆記簿內之「
１公館中義村」一頁，除林隆輝外，尚有「邱盛賢、黃文鑫」二
人之名字、住址及電話號碼，其中黃文鑫一欄之最後書有「奇」
字，與「３１福星里中山堂」一頁記載「妃」字相類；而證人范
秀妃於原法院前審即九十二年度重選上更(四)字第三號案於九十二
年八月五日訊問時，證述「這筆記本上寫『妃』字應該指的是我
」、回答辯護人詰問「你公公在競選時會不會要你們拜訪選民」
時，回答「會」等語在卷；范秀妃之配偶為「湯奇岳」，亦有苗
栗縣公館鄉戶政事務所九十六年二月六日核發之戶籍謄本在卷可
憑，則本件「１公館中義村」一頁中之黃文鑫，記載拜訪者為「
奇」，應屬湯奇岳；然湯奇岳於八十三年間與湯劉秀美同在苗栗
縣第一選區競選第十三屆縣議員，亦有台灣省苗栗縣選舉委員會
編印台灣省苗栗縣議會第十三屆議員選舉開票結果彙計總表及公
布之議員當選人名單在卷足稽；湯奇岳與湯劉秀美既在同一選區
競選，顯不可能為競爭對手之湯劉秀美拜訪選民；可見編號８之
筆記簿顯非湯劉秀美於八十三年間競選苗栗縣第十三屆第一選區
縣議員時所使用之選民資料。上開事證均屬原確定判決審判當時
已經存在而發見在後或審判時未經注意之證據，且能證明原確定
判決所認定之事實為錯誤之新證據。(三)、證人李鳳梅於偵查時陳
述：「選舉前二天，有一位不詳姓名的女子年約四十歲對我說：
『只要你家支持二號就好。』然後就拿二千元（新台幣，下同）
給我」等語；惟依上開台灣省苗栗縣議會第十三屆議員選舉開票
結果彙計總表所刊載之候選人號次，湯劉秀美之號次為十三，而
非二號，益證該不詳姓名女子要求支持之候選人並非湯劉秀美，
此亦為判決前已存在，原審未及援用，顯足以動搖原確定判決之
新證據；爰依刑事訴訟法第四百二十條第一項第六款規定聲請再
審云云。惟按為受判決人之利益而聲請再審，非有刑事訴訟法第
四百二十條第一項、第四百二十一條之理由不得為之。同法第四
百二十條第一項第六款所謂「發現確實之新證據」，係指該項證
據於事實審法院判決前已經存在，當時未能援用審酌，至其後始
行發現者而言，且該證據之本體，必須可認為確實足以動搖原確
定判決，而為受判決人有利之判決者為限；若判決前已經當事人
提出或聲請調查之證據，經原法院捨棄不採者，即非所謂發現之
新證據。至所謂「確實之新證據」，係就證據本身為形式上觀察
，固不以絕對不須經過調查程序為條件，但必須顯然可認為足以
動搖原有罪之確定判決，而為受判決人無罪、免訴、免刑或輕於
原判決所認罪名之判決者為限。亦即該「新證據」除須可認為確
實具有足以動搖原確定判決，而對受判決人為更有利判決之「確
實性」外，尚須具備該證據係在事實審法院於判決前已存在，因
未經發現，不及調查斟酌，或審判時未經注意，至其後始行發現
之「嶄新性」特質，二者均屬不可或缺，倘若未具備上開「確實
性」與「嶄新性」二種聲請再審新證據之特性，即不能據為聲請
再審之原因。再刑事訴訟制度，為發現實體之真實，本於職權主
義之機制，法院對於證據之證明力，依其自由心證判斷之，刑事
訴訟法第一百五十五條第一項定有明文，此屬法院自由判斷之職
權範圍。查抗告人上開聲請意旨，經原審審核結果，認前揭林隆
輝之戶籍謄本所載戶籍資料，雖係判決前已經存在，惟抗告人之
公公生前既列林隆輝之戶籍資料，顯見係視其為支持者。而湯劉
秀美（原裁定誤載為抗告人）該次競選時，林隆輝係其選民，雖
林某戶籍資料略有更動，但僅住所號碼不同，所處之村即選區並
無更動，尚難執此而為有利抗告人之認定，自無從僅憑證物編號
８之筆記簿記載內容與林隆輝戶籍謄本所載不符，即認抗告人未
沿用其公公於七十六年間參選苗栗市市民代表時所用之資料。又
該證物編號８筆記簿原屬抗告人之公公所有，湯奇岳、范秀妃夫
妻為湯運來（抗告人之公公）之子、媳，湯運來生前參選時，湯
奇岳夫妻為其助選，而有「奇」、「妃」之記載，要與本件之縣
議員選舉無涉，不生湯奇岳為湯劉秀美拜訪選民之問題，亦難憑
此遽認該編號８筆記簿非抗告人所用。再證人李鳳梅在偵查中證
稱：選舉前一、二日，有位湯劉秀美之女性助選員，年紀大約四
十歲，至其家拜訪並交付二千元，要其投湯劉秀美一票，其家有
二票，該助選員向其家買票，隨即離開，其來不及還錢等語；經
查，證物編號８筆記簿內「２建功里」一頁，亦有李鳳梅之姓名
、住所及電話號碼之記載，可見李鳳梅係湯劉秀美競選所欲掌握
票源之一部分，堪信李鳳梅所述非虛。雖李鳳梅於偵查時證稱該
女性助選員要其票投二號，而湯劉秀美係十三號，二者並非相同
，惟李鳳梅所指證行賄之人既係抗告人，要難因其對湯劉秀美選
舉號次之記憶有誤而為有利抗告人之認定。本件原確定判決（九
十三年度重選上更(五)字第五號）已就抗告人所犯投票行賄罪之事
實明白認定，復就抗告人所提之上開證據資料或辯解，如何不足
採取，亦在理由內詳為指駁及說明；抗告人再執以爭辯，自非發
現確實之新證據，不符得為聲請再審之要件，據以聲請再審即無
理由，乃依刑事訴訟法第四百三十四條第一項規定，以裁定駁回
其再審之聲請，經核於法尚無不合。抗告意旨仍執前詞，謂其所
主張之上開事證，均足以影響原判決結果，原裁定駁回聲請，於
法未合云云，泛言指摘原裁定不當，難認有理由，應予駁回。又
本院為法律審，抗告人隨抗告狀提出附件一至六所示之證據，本
院無從審酌，附為敘明。
據上論結，應依刑事訴訟法第四百十二條，裁定如主文。
中　　華　　民　　國　九十六　年　　五　　月　　十　　日
                      最高法院刑事第十一庭
                          審判長法官  林　永　茂
                                法官  洪　文　章
                                法官  蘇　振　堂
                                法官  蕭　仰　歸
                                法官  何　菁　莪
      本件正本證明與原本無異
                                      書  記  官
中　　華　　民　　國　九十六　年　  五 　 月   十六 　日
                                                      Ｖ
